【裁判字號】    99,易,296
【裁判日期】    991231
【裁判案由】    恐嚇
【裁判全文】
臺灣士林地方法院刑事判決               99年度易字第296號
公  訴  人  臺灣士林地方法院檢察署檢察官
被      告  林振清
選任辯護人  曾酩文律師
            邱靖貽律師
            呂秋律師
上列被告因恐嚇案件，經檢察官提起公訴（99年度偵續一字第34
號），本院判決如下：
    主  文
林振清以加害財產之事，恐嚇他人致生危害於安全，處拘役貳拾
日，如易科罰金，以新臺幣壹仟元折算壹日。
    事  實
一、林振清之母林吳秀飾與謝永春分為臺北市○○區○○路2 段
    102 巷3 號公寓5 樓及4 樓之住戶，民國98年6 月間，謝永
    春因認係林吳秀飾之故導致其住家內部漏水，而與林振清間
    生有嫌隙，於98年6 月5 日晚間7 時30分許，林振清至謝永
    春所經營位於臺北市○○區○○路2 段104 號之水電行內，
    適謝永春、其妻陳秀圓、其妹謝麗玉及房客李秀英均在場，
    林振清、謝永春2 人復因房屋漏水問題發生口角，林振清表
    示將處理漏水事宜，惟要求謝永春負責承作及向鄰居擔保安
    作排水管之路線無誤，然遭謝永春拒絕後，竟基於恐嚇之犯
    意，向謝永春恫稱要讓其店開不成等語，致使謝永春及陳秀
    圓心生畏懼，足生危害於財產之安全，嗣經謝永春報警後，
    始悉上情。
二、案經謝永春訴由臺北市政府警察局內湖分局報告臺灣士林地
    方法院檢察署檢察官偵查起訴。
    理  由
壹、程序方面：
    按被告以外之人於審判外之言詞或書面陳述，除法律有規定
    者外，不得作為證據，惟被告以外之人於偵查中向檢察官所
    為之陳述，除顯有不可信之情況者外，得為證據，刑事訴訟
    法第159 條、第159 條之1 第2 項定有明文。經查：證人即
    告訴人謝永春於98年7 月23日偵查中、證人即謝永春之妻陳
    秀圓、證人謝永春之妹謝麗玉、證人謝永春之房客李秀英於
    99年6 月9 日偵查中向檢察官所為之陳述，業經具結，又無
    顯有不可信之情況，依據刑事訴訟法第159 條之1 第2 項之
    規定，自得作為證據。
貳、實體方面：
一、訊據被告林振清固承認於上開時間前往告訴人謝永春所經營
    之水電行，並與告訴人發生爭執之事實，惟矢口否認有恐嚇
    之犯行，並辯稱：伊當時去向告訴人解釋房屋漏水修繕事宜
    ，並未口出恐嚇言語云云，辯護人則為被告辯護稱：告訴人
    先前於警詢、偵查中所稱被告恐嚇之言語已有歧異，自難取
    信，至證人陳秀圓、謝麗玉、李秀英分為告訴人之親友，李
    秀英更經告訴人請求而出庭作證，渠等證詞之證明力難謂可
    信，況證人對於案發時點均記憶模糊，竟一致指稱被告口出
    恐嚇言語，更屬可疑，益徵渠等顯有勾串之事實；縱認被告
    確有口出上開言詞，然告訴人仍持續與之大聲爭執，顯見其
    並無懼怕之情，且被告係隻身空手前去告訴人經營之水電行
    ，更無使告訴人及其妻心生畏懼之可能乙節，惟查：
  (一)證人即告訴人謝永春於98年7 月23日偵查中及本院審理程序
    時證稱：被告之母林吳秀飾曾在公寓大樓頂樓女兒牆打洞，
    嗣98年6 月4 日因雨水自前開洞隙傾瀉，導致伊住家屋內積
    水，伊遂將該洞堵住並告知林吳秀飾，伊於98年6 月5 日請
    里幹事出面協調，里幹事有當面致電予被告，當日晚間7 時
    30分，被告就到伊經營之水電行，大聲咆哮表示漏水與其無
    關，並稱要作水管下來，因水管會通過樓下，若樓下住戶有
    意見，就說係經伊同意，伊不願答應，被告即恐嚇稱「我要
    讓你的店開不成」，當下伊就稱此為恐嚇，並與被告繼續爭
    執，當時還有伊妻子陳秀圓、李秀英、謝麗玉均在場，而被
    告口出該言會讓伊心中害怕，因為家裡也有小孩，擔憂生活
    會出問題，故伊隨即於翌日前去警局備案，但製作筆錄時間
    則為98年6 月7 日，另伊於警詢中雖稱被告恐嚇要讓伊無法
    營業，但被告所述原話應是「我要讓你的店開不成」，且當
    時被告只有講1 次，又被告當天為空手單身前來伊店內，且
    伊先前不認識被告，亦無任何交往等語（見98年度偵字第98
    89號卷第3 頁至第5 頁、第25頁至第26頁、98年度偵續字第
    393 號卷第18頁至第19頁、99年度偵續一字第34號卷第26頁
    至第27頁、本院卷第41頁背面至第44頁）。
  (二)證人即被害人陳秀圓於99年6 月9 日偵查中及本院審理程序
    時證稱：於98年6 月5 日晚間7 時30分許，被告有到水電行
    內，講話很大聲，當時現場有伊與告訴人、謝麗玉、陳秀英
    ，伊與告訴人分坐在飯桌旁，被告進來時，告訴人就站起來
    ，謝麗玉、李秀英則分別在車衣服、燙衣服，被告有表示水
    管漏水與其無關，也有提及要伊等負責承作水管下至公寓2
    樓天井處，但伊等不願意，希望被告透過公用排水管處理漏
    水事宜，被告當時出言恐嚇稱「要讓你的店開不成」，此話
    只有講1 次，且係於爭吵後不久所講，告訴人聽聞後則稱「
    你在給我恐嚇」，兩人持續爭執約半小時，而因伊家中還有
    小孩，聽到被告口出上開言語，伊心中感到害怕，告訴人也
    有因此去警局備案；又伊會清楚記得此事，係因附近垃圾車
    均約晚間7 時許離開，且當天被告口出恐嚇言語，伊與告訴
    人辛苦經營店家，家中也有小孩，故對此事印象深刻；另被
    告當天係隻身空手前來，伊先前並不認識被告，之間也無任
    何往來等語（見98年度偵續字第393 號卷第18頁至第19頁、
    99年度偵續一字第34號卷第72頁至第74頁、本院卷第44頁至
    第46頁）。
  (三)證人即告訴人之妹謝麗玉於99年6 月9 日偵查中及本院審理
    程序時證稱：於98年6 月間晚上，被告與告訴人在告訴人經
    營之水電行內因漏水事宜發生爭吵，當時被告獨自一人進入
    店內，伊正在做衣服代工，李秀英則在燙衣服，告訴人及陳
    秀圓分坐餐桌一側，之後告訴人有站起來，被告表示漏水並
    非其造成，並要告訴人幫忙施作，稱要從頂樓配管下來，若
    鄰居有異議時，則要告訴人表示係其所建議，但遭告訴人拒
    絕，不久被告即稱「要讓你的店開不成」，告訴人亦稱「你
    恐嚇我」，兩人爭吵約半小時以上；當天被告僅說上開恐嚇
    話語1 次，而被告居然僅因漏水之事，而稱要讓告訴人之店
    開不成，伊感到很驚訝，故對此記憶清晰；另伊與被告先前
    不認識，案發當天為第一次見面等語等語（見98年度偵續字
    第393 號卷第18頁至第19頁、99年度偵續一字第34號卷第70
    頁至第72頁、本院卷第46頁至第47頁背面）。
  (四)證人即告訴人之房客李秀英於99年6 月9 日偵查中及本院審
    理程序時證稱：伊曾見過被告與告訴人因漏水之事爭吵，當
    時伊、謝麗玉、陳秀圓均在場，伊去向謝麗玉借熨斗燙衣服
    並聊天，謝麗玉則在縫衣機處，伊見到被告與告訴人爭執，
    被告稱「我要讓你的店開不成」，告訴人則說「你是在恐嚇
    我」，兩人都講得很大聲，讓伊印象深刻，之後被告與告訴
    人仍繼續爭執漏水事宜，吵完之後，伊就跟在被告身後離去
    ；而本件案發前伊與被告並無任何往來，之後有接到法院傳
    票要來作證，但告訴人並未教導伊如何陳述，伊都是實話實
    說等語（見98年度偵續字第393 號卷第18頁至第19頁、99年
    度偵續一字第34號卷第68頁至第70頁、本院卷第47頁背面至
    第49頁、第53頁）。
  (五)綜合上開證人之證詞以析，就被告口出恐嚇之言詞、次數、
    時點，以及告訴人當場聽聞後之反應，甚且眾人當時所處位
    置及動作等節，相互吻合一致，並無齟齬矛盾之處，且證人
    陳秀圓、謝麗玉、李秀英於偵查中及審理時均經隔離訊問及
    詰問後，仍為上開證述，顯見渠等所述信而有徵，況前開證
    人4 名與被告先前均不認識，亦無往來，自難認有何恩怨仇
    隙而刻意為不實證述，更無設詞誣陷入人於罪，致己罹偽證
    重典之必要，可徵渠等之證詞所言非虛，應堪以採信。
  (六)綜上，足見被告確有於上開時地，因房屋漏水事宜而與告訴
    人爭執後，竟向告訴人恫稱要讓其店開不成等語之事實，甚
    為明確。
二、被告及辯護人雖以前詞置辯，然查：
  (一)被告及辯護人雖辯稱：被告並未口出恐嚇言詞，且告訴人證
    詞前後有異，證人均為告訴人親友，其中李秀英並經告訴人
    請求而出庭作證，顯有勾串之虞，證詞無足採信云云，惟被
    告確有於上開時、地，向告訴人恐嚇要讓其店開不成之事實
    ，詳如前述，被告仍空言否認，自無可採；而告訴人先前雖
    於警詢中證稱：被告表示要讓水電行無法營業（見98年度偵
    字第9889號卷第4 頁），嗣後於偵查中及本院審理程序均指
    稱：被告表示要讓伊的店開不成（見98年度偵字第9889號卷
    第25頁、98年度偵續字第393 號卷第18頁、99年度偵續一字
    第34號卷第26頁、本院卷第42頁），其間雖有字詞上差異，
    然深究告訴人所指稱被告恐嚇言語之意涵實屬一致，且此部
    分可能係告訴人於警詢時以較為文言方式描述被告恐嚇之言
    語，抑或製作筆錄之員警記載時所呈現之口語差異所致，自
    不能據此認定告訴人所述前後不一致或矛盾不實，況於本院
    審理程序中亦再行向告訴人確認被告恐嚇所稱之原話無誤（
    見本院卷第42頁），辯護人仍執此以辯，難認有理由；其次
    ，證人陳秀圓、謝麗玉、李秀英於98年12月17日、99年6 月
    9 日偵查中、本院99年12月10日審理程序中3 度隔離訊問及
    詰問，前後所述大致相符，互核並無矛盾之處，其中證人謝
    麗玉、李秀英雖對於案發時點無法確切記憶（見99年度偵續
    一字第34號卷第68頁、第70頁、本院卷第46頁背面、第48頁
    ），然渠等所述被告恐嚇之基本事實仍屬一致，並明確陳述
    對本件恐嚇案件印象深刻之緣由，足徵渠等所述真實可信，
    可供佐憑告訴人之證詞，辯護人僅以渠等為告訴人之親友為
    由認有串證之事實，乃屬無據，至證人李秀英雖自承曾受告
    訴人之託出庭作證，然亦明確陳稱：告訴人並未要求如何回
    答，伊乃據實陳述（見本院卷第53頁），當無從據此推論證
    人李秀英所述不實，其上開所辯難謂可採。
  (二)辯護人另辯稱：當時告訴人持續與被告大聲爭執，顯見其並
    無懼怕之情，且被告係隻身空手前去告訴人經營之水電行，
    更無使告訴人及其妻心生畏懼之可能乙節，惟被告所稱「我
    要讓你的店開不成」等語，係以加害財產之具體惡害通知，
    衡情自足以令人心生畏懼，且告訴人及陳秀圓業已明確證稱
    因被告前開恐嚇言語，擔憂危及渠等及家人之生活經濟，告
    訴人更於翌日前往警局備案一情，詳如前述，足徵告訴人及
    陳秀圓確因而心生畏懼無疑，縱當下告訴人繼續與被告爭執
    ，亦不能據以反推告訴人及陳秀圓並未因此感到害怕，至被
    告雖隻身空手前往告訴人經營之水電行，然此與其是否為本
    件恐嚇犯行並無直接關聯性，更不足以作為對被告有利之認
    定，是此部分所辯亦無理由。
三、綜上，本案事證至為明確，被告犯行堪以認定，應予依法論
    科。
四、核被告所為，係犯刑法第305 條之恐嚇危害安全罪。又被告
    以一恐嚇行為，致告訴人及其妻陳秀圓均心生恐懼，係一行
    為觸犯數罪名，為同種想像競合，僅論以一罪。爰審酌被告
    犯罪之目的、動機、手段、所生之危害、素行，以及迄今仍
    未與告訴人達成和解，暨其犯罪後態度等一切情狀，量處如
    主文所示之刑，並依刑法第41條第1 項前段之規定，諭知易
    科罰金之折算標準，以示儆懲。
據上論斷，應依刑事訴訟法第299 條第1 項前段，刑法第305 條
、第55條、第41條第1 項前段，刑法施行法第1 條之1 ，判決如
主文。
本案經檢察官葉乃瑋到庭執行職務
中    華    民    國    99    年    12    月    31    日
                  刑事第三庭法  官  劉育琳
以上正本證明與原本無異。
如不服本判決應於收受判決後10日內向本院提出上訴書狀，並應
敘述具體理由；其未敘述上訴之理由者，應於上訴期間屆滿後20
日內向本院補提理由書（均須按他造當事人之人數附繕本），切
勿逕送上級法院。
                            書記官  朱宮瑩
中    華    民    國    99    年    12    月    31    日
所犯法條：
刑法第305條
以加害生命、身體、自由、名譽、財產之事，恐嚇他人致生危害
於安全者，處二年以下有期徒刑、拘役或三百元以下罰金。

司法院資訊處製作；財團法人民間司法改革基金會備份。
